臺灣臺中地方法院刑事判決　　　　　　　96年度易字第5869號
公　訴　人　臺灣臺中地方法院檢察署檢察官
被　　　告　乙○○
選任辯護人　宋永祥律師
　　　　　　盧昱成律師
上列被告因詐欺案件，經檢察官提起公訴（96年度偵字第17071
號），本院判決如下：
    主    文
乙○○幫助意圖為自己不法之所有，以詐術使人將本人之物交付
，處有期徒刑陸月，如易科罰金，以新臺幣壹仟元折算壹日。減
為有期徒刑月，如易科罰金，以新臺幣壹仟元折算壹日。
    犯罪事實
一、乙○○可預見其將自己之行動電話交付予詐騙集團使用，足
    供他人詐欺取財聯絡工具之用，而其發生並不違背其本意之
    認識下，不顧他人所可能遭害之危險，容任該使用者藉以遂
    行其犯罪，而基於幫助該使用者詐欺取財之不確定故意之犯
    意，於民國九十五年六月八日，在台中市○○路之臺灣大哥
    大股份有限公司門市向該公司申辦門號000000000
    0號行動電話預付卡後，即於不詳時間、地點，將該行動電
    話預付卡，交付予真實姓名、年籍不詳之詐騙集團成年成員
    使用。嗣該詐騙集團成員即以該行動電話作為詐騙工具，於
    九十五年七月二十八日撥打電話予丙○○，佯稱：援交需匯
    款，致丙○○陷於錯誤，而於同日匯款新台幣（下同）二萬
    九千九百八十三元至周家庠（由檢察官通緝中）申設之新竹
    國際商業銀行金陵分行帳號00000000000號之帳
    戶內。另丙○○欲再匯款至陳科錡（另為不起訴處分）所申
    設之台新國際商業銀行江翠分行帳號0000000000
    0000號帳戶時，因該帳戶已列為警示帳戶而無法匯入。
    丙○○嗣後始知受騙，報警處理而查悉上情。
二、案經台中縣警察局豐原分局報請臺灣臺中地方法院檢察署檢
    察官偵查起訴。
    理    由
一、證據能力部分：
    按，現行刑事訴訟法為保障被告之反對詰問權，排除具有虛
    偽危險性之傳聞證據，以求實體真實之發見，於該法第一百
    五十條九第一項明定被告以外之人於審判外之言詞或書面陳
    述，除法律有規定者外，不得作為證據。而刑事訴訟法第一
    百五十九條之一至第一百五十九條之四有傳聞法則之例外規
    定，且被告以外之人於審判外之陳述，雖不符前四條之規定
    ，而經當事人於審判程序同意作為證據，法院審酌該言詞陳
    述或書面陳述作成時之情況，認為適當者，亦得為證據；當
    事人、代理人或辯護人於法院調查證據時，知有第一百五十
    九條第一項不得為證據之情形，而未於言詞辯論終結前聲明
    異議者，視為有前項之同意，刑事訴訟法第一百五十九條之
    五定有明文。本件被害人丙○○於警詢中之陳述，為審判外
    之陳述，而檢察官、被告及其選任辯護人均未就該陳述有所
    爭執，且迄於言詞辯論終結前，均未主張有刑事訴訟法第一
    百五十九條第一項不得為證據之情形，是應認已同意作為證
    據，且經本院審酌後，認無不適當之情形，應認具有證據能
    力，合先敘明。
二、訊據被告乙○○矢口否認涉有何提供上開行動電話預付卡供
　　詐騙集團從事詐騙犯行之事實，於偵查時辯稱：伊當時申請
　　該門號係供作個人使用，後來不知何時遺失，因為當時較忙
　　碌，所以也沒有做任何處理；其辯護人於本院審理時為其辯
　　稱：被告辦預付卡，是因為在軍中服役，作為備用，被告另
　　外還有一支手機，所有這張易付卡後來遺失，因為只有三百
　　元，且在軍中服役很忙，沒有注意，而漏未報遺失，直到被
　　警察傳喚，才知道被詐欺集轉使冒用云云。惟查：
（一）被告乙○○於前揭時、地申辦上開門號行動電話預付卡之
　　　事實，業據被告供承在卷，並有臺灣大哥大預付卡申請書
　　　影本一紙等在卷可稽，堪認屬實。又被害人丙○○遭詐騙
　　　而匯款之事實，亦據其於警詢中指述綦詳。此外，並有內
　　　政部警政署反詐騙案件紀錄表一紙、台中縣警察局豐原分
　　　局受理詐騙帳戶通報警示、詐騙電話斷話申請表一紙、中
　　　華郵政公司自動櫃員機儲戶交易明細表二紙、台新銀行自
　　　動櫃員機交易明細表四紙、新竹國際商業銀行金陵分行函
　　　覆之帳號00000000000號帳戶之開戶資料及交
　　　易明細各一份、台新國際商業銀行函覆之帳號00000
　　　000000000號帳戶之開戶資料及交易明細各一份
　　　附卷可證。則被告所有之上開行動電話預付卡之門號確遭
　　　某詐騙集轉之成員作為實施前揭詐欺取財犯行之工具，足
　　　堪認定。
（二）又被告於九十五年六、七月間遺失上開行動電話門號預付
　　　卡後，並未向臺灣大哥大股份有限公司申請掛失停用，此
　　　據被告於警詢及偵審時均供承不諱，而被告於本院審理時
　　　亦自承：其會擔心遺失之手機門號會遭人冒用等語，而被
　　　告已二十餘歲之成年人，且為職業軍人，更應明瞭遺失之
　　　手機門號遭詐騙集團使用之嚴重性，其於手機預付卡遺失
　　　後，未立即向警方報案及向電信公司辦理門號之掛失停用
　　　事宜，是與常理有違。尤其現在向報案興電話掛失均十分
　　　方便之情形下，被告竟以工作忙為藉口，顯為飾卸之詞，
　　　無可採信。
（三）況且犯罪集團遂行詐欺取財犯行過程中，為確保達成詐欺
　　　取財之目的並躲避檢警追緝，以他人之行動電話門號供作
　　　與被害人聯絡之工具使用，衡情通常會先取得行動電話門
　　　號所有人之同意才使用，否則倘使用他人遺失之行動電話
　　　門號作為與被害人聯絡之工具使用，極易因遺失行動電話
　　　門號之所有人向電信公司辦理掛失或報警處理，使犯罪集
　　　團著手遂行詐欺取財犯行過程中，因該行動電話門號已掛
　　　失，被害人無法以犯罪集團原來留用之該行動電話門號繼
　　　續互為聯繫，勢將阻礙犯罪集團以該行動電話門號指示被
　　　害人匯款、轉帳等後續詐欺取財犯行之實施；或因該行動
　　　電話門號所有人已報警處理，使得犯罪集團於遂行詐欺取
　　　財犯行過程中輕易遭受檢警鎖定並追緝，犯罪集團自不可
　　　能冒此風險使用他人遺失之行動電話門號。是以，上開門
　　　號之行動電話預付卡確係被告提供予姓名、年籍不詳之成
　　　年人使用，足堪認定。
（四）按，刑法上之故意可分為直接故意與不確定故意（間接故
　　　意），所謂「不確定故意」，係指行為人對於構成犯罪之
　　　事實，預見其發生而其發生並不違背其本意者，刑法第十
　　　三條第二項定有明文。查，申請各類電信服務甚為簡易方
　　　便，被告係智識正常之成年人，有使用手機之經驗（被告
　　　於偵查時且自稱其辦有多家手機）　，對他人取得其門號
　　　之目的，自應有所懷疑，蓋如非供作不法之目的，應無隱
　　　匿自己名義申辦門號之必要；且邇來利用他人申請手機門
　　　號詐欺取財之犯罪類型層出不窮，並經媒體廣為披載，被
　　　告案發當時已近二十四歲、且為職業軍人，並非涉世未深
　　　之人，對此應知之甚詳，則被告有容任姓名、年籍不詳之
　　　成年人利用其前開行動電話預付卡犯詐欺取財罪之不確定
　　　故意，亦堪認定。(五)綜上所述，被告前開所辯，均係事後
　　　卸責之詞，不足採信。是本案事證明確，被告前揭犯行，
　　　堪以認定。
三、查被告乙○○提供其所申辦之臺灣大哥大易付卡門號供詐欺
　　集團成員以為詐欺取財所用，係基於幫助他人詐欺取財之不
　　確定故意，且所為屬詐欺取財罪構成要件以外之行為，核其
　　所為，係犯刑法第三十條第一項前段、第三百三十九條第一
　　項之幫助詐欺取財罪。被告基於幫助意思交付上開預付卡門
　　號之行為，而幫助不詳之詐欺集團成員犯上開詐欺取財罪，
　　為從犯，依刑法第三十條第二項之規定，減輕其刑。爰審酌
　　被告提供其臺灣大哥大易付卡門號供他人非法使用，使詐騙
　　集團之成員易於得手，助長詐欺之犯罪風氣，嚴重危害社會
　　治安，雖其本身未實際參與本件詐欺取財之犯行，責難性較
　　小，然本件被害人丙○○因此被詐騙如事實欄所列之金額，
　　且被告自始至終均矢口否認犯行，無絲毫悔意之犯罪後態度
　　等一切情狀，量處有期徒刑六月，並諭知易科罰金之折算標
　　準。末查，被告犯罪時間係在九十六年四月二十四日之前所
　　犯，所犯符合中華民國九十六年罪犯減刑條例之減刑條件，
　　應依該減刑條例第二條第一項第三款之規定，減其刑期二分
　　之一為有期徒刑三月，併諭知易科罰金之折算標準。
據上論斷，應依刑事訴訟法、第二百九十九條第一項前段，刑法
第三百三十九條第一項、第三十條第一項、第二項、第四十一條
第一項前段，刑法施行法第一條之一第一項、第二項前段，中華
民國九十六年罪犯減刑條例第二條第一項第三款、第七條，判決
如主文。
本案經檢察官甲○○到庭執行職務。
中　　華　　民　　國　　96　　年　　12　　月　　31　　日
                  刑事第二庭  審判長　法  官  曾佩琦
                                    　法  官  許金樹
                                    　法  官  陳姵君
上正本證明與原本無異。
如不服本判決，應於收受送達後十日內向本院提出上訴書狀（應
敘述具體理由並附繕本）。
上訴書狀如未敘述理由，應於上訴期間屆滿後二十日內補提理由
書於本院。
  　                                  書記官  何淑鈴
中　　華　　民　　國　　96　　年　　12　　月　　31　　日
附錄本判決論罪科刑法條：
【刑法第三百三十九條第一項】
  意圖為自己或第三人不法之所有，以詐術使人將本人或第三人
  之物交付者，處五年以下有期徒刑、拘役或科或併科一千元以
  下罰金。
